臺灣臺中地方法院小額民事判決
110年度沙小字第838號
原      告  國泰世紀產物保險股份有限公司

法定代理人  陳萬祥  
訴訟代理人  鄭如妙  
            蔡佩蓉  
            葉紘睿  
被      告  張招宏  

上列當事人間請求損害賠償事件，經本院於民國110年12月15日
言詞辯論終結，判決如下：
    主      文
被告應給付原告新臺幣壹萬捌仟肆佰陸拾元，及自民國一一○年
五月二十四日起至清償日止，按週年利率百分之五計算之利息。
訴訟費用新臺幣壹仟元（除減縮部分外）由被告負擔。
本判決得假執行。但被告如以新臺幣壹萬捌仟肆佰陸拾元為原告
供擔保後，得免為假執行。
    事實及理由
壹、程序方面：
一、按因侵權行為涉訟者，得由行為地之法院管轄，民事訴訟法
    第15條第1項定有明文。經查，原告主張本件侵權行為地係
    位在臺中市○○區○道0號172公里200公尺處北側向服務區停車
    場，依上開規定，本院自有管轄權，合先敘明。
二、次按訴狀送達後，原告不得將原訴變更或追加他訴，但擴張
    或減縮應受判決事項之聲明者，不在此限，民事訴訟法第25
    5條第1項第3款定有明文，依同法第436條之23、第436條第2
    項規定於小額程序準用之。經查，原告起訴時原聲明請求：
    被告應給付原告新臺幣（下同）42,432元，及自起訴狀繕本
    送達翌日起至清償日止，按週年利率百分之5計算之利息（
    見本院卷第15頁）。嗣後，原告訴訟代理人於民國110年12
    月15日本院言詞辯論期日陳稱：本件請求金額為18,460元，
    因零件部分有折舊等語（見本院卷第112頁），核屬減縮應
    受判決事項之聲明，合於前開規定，應予准許。　　
三、被告經合法通知，未於言詞辯論期日到場，核無民事訴訟法
    第386條各款所列情形，爰依原告聲請，由其一造辯論而為
    判決。
貳、實體方面：
一、原告主張：被告於109年8月15日7時20分許駕駛車牌號碼000
    -0000號自用小客車，在臺中市○○區○道0號172公里200公尺
    處北側向服務區停車場倒車時，因疏未注意其他車輛，適有
    原告所承保之訴外人楊鴻榮所有並駕駛車牌號碼000-0000號
    自用小客車（下稱系爭車輛）行經該處，兩車因而發生碰撞
    ，致系爭車輛受損，經送修支出修理費用42,432元（包含烤
    漆費用10,531元、工資5,266元、零件費用26,634元），原
    告已依保險契約賠付完畢，為此爰依保險法第53條及民法第
    184條第1項前段、第191條之2規定提起本件訴訟等語。並聲
    明：被告應給付原告18,460元及自起訴狀繕本送達被告之翌
    日（即110年5月24日）起至清償日止，按週年利率百分之5
    計算之利息。
二、被告未於言詞辯論期日到場，亦未提出書狀作何聲明或陳述
    以供本院審酌。
三、本院之判斷：
（一）原告主張上開事實，業據其提出與所述相符之行車執照、
　　　車損照片、估價單、電子發票證明聯、任意車險賠案簽結
      內容表、理賠申請書、保單查詢、道路交通事故現場圖、
      國道公路警察局道路交通事故當事人登記聯單、初步分析
      研判表等影本為證，核與卷附內政部警政署國道公路警察
      局第七公路警察大隊於110年5月12日以國道警七交字第11
      07003300號函檢送本件交通事故調查資料，大致相符，而
      被告經合法通知，未於言詞辯論期日到場，亦未提出書狀
      作何聲明或陳述以供審酌，本院依調查證據之結果，堪信
      原告之主張為真正。
（二）按道路，指公路、街道、巷衖、廣場、騎樓、走廊或其他
      供公眾通行之地方，道路交通管理處罰條例第3條第1款定
      有明文。次按汽車倒車時，應顯示倒車燈光或手勢後，謹
      慎緩慢後倒，並應注意其他車輛及行人，道路交通安全規
      則第110條第2款定有明文。查本件交通事故發生地點係位
      於上址停車場，雖非屬道路範圍，然可供停放之車輛出入
      通行，上開道路交通安全規則所揭示駕駛規範，仍得作為
      汽車駕駛人注意義務之判斷依據，故被告駕車自應注意上
      開規定，而被告駕駛車牌號碼000-0000號自用小客車，於
      上開時、地倒車時，因疏未注意其他車輛，而不慎碰撞訴
      外人楊鴻榮所駕駛系爭車輛，被告確有過失至明。　　　
（三）復按因故意或過失，不法侵害他人之權利者，負損害賠償
      責任；汽車、機車或其他非依軌道行駛之動力車輛，在使
      用中加損害於他人者，駕駛人應賠償因此所受之損害，民
      法第184條第1項前段、第191條之2前段分別定有明文。又
      按被保險人因保險人應負保險責任之損失發生，而對於第
      三人有損失賠償請求權者，保險人得於給付賠償金額後，
      代位行使被保險人對於第三人之請求權。但其所請求之數
      額，以不逾賠償金額為限，保險法第53條第1項亦有明定
      。查原告主張其承保系爭車輛因本件交通事故受損，經送
      修支出修理費用42,432元（包含烤漆費用10,531元、工資
      5,266元、零件費用26,634元），其已依保險契約賠付完
      畢等情，業據其提出與所述相符之行車執照、車損照片、
      估價單、電子發票證明聯、任意車險賠案簽結內容表、理
      賠申請書、保單查詢等影本為證，自堪信為真實，足認被
      告之過失行為與系爭車輛受損間，具有相當因果關係，被
      告應負侵權行為之損害賠償責任，而原告既已依保險契約
      給付被保險人即訴外人楊鴻榮賠償金額，自得依保險法第
      53條規定，代位行使訴外人楊鴻榮對被告之侵權行為損害
      賠償請求權。
（四）又按不法毀損他人之物者，應向被害人賠償其物因毀損所
      減少之價額，民法第196條定有明文。而所謂請求賠償物
      被毀損所減少之價額，得以修復費用為估定標準，但以必
      要者為限，例如修理材料以新品換舊品，應予折舊（參見
      最高法院77年度第9次民事庭會議決議）。查系爭車輛經
      送修支出修理費用42,432元（包含烤漆費用10,531元、工
      資5,266元、零件費用26,634元）等情已如前述，其中零
      件部分係以新品替換舊品，自應扣除折舊部分。且依行政
      院所頒「固定資產耐用年數表」及「固定資產折舊率表」
      之規定，自用小客車之耐用年數為5年，及依定率遞減法
      每年折舊千分之369，而實際使用年數逾耐用年數，其最
      後1年之折舊額，加歷年折舊累計額，總和不得超過該資
      產成本原額之10分之9。以及依卷附系爭車輛之行車執照
      記載出廠時間為102年7月，迄至109年8月15日本件交通事
      故發生日止，其使用期間已逾5年，準此，原告得請求之
      零件費用為2,663元（計算式：26634×〈1－9/10〉＝2663.4，
      小數點以下四捨五入），再加計烤漆費用10,531元及工資
      5,266元，是以，本件原告所得請求賠償金額合計18,460
      元。
（五）另按給付有確定期限者，債務人自期限屆滿時起，負遲延
      責任；給付無確定期限者，債務人於債權人得請求給付時
      ，經其催告而未為給付，自受催告時起，負遲延責任。其
      經債權人起訴而送達訴狀，或依督促程序送達支付命令，
      或為其他相類之行為者，與催告有同一之效力，民法第22
      9條第1項、第2項分別定有明文。又按遲延之債務，以支
      付金錢為標的者，債權人得請求依法定利率計算之遲延利
      息。但約定利率較高者，仍從其約定利率；應付利息之債
      務，其利率未經約定，亦無法律可據者，週年利率為百分
      之5，民法第233條第1項、第203條亦分別明定。查本件原
      告對被告之侵權行為損害賠償債權，核屬無確定期限之給
      付，既經原告提起本件民事訴訟，且起訴狀繕本業於110
      年5月23日合法送達被告，有送達證書在卷可佐，則被告
      迄未給付，應負遲延責任，是以，原告請求自起訴狀繕本
      送達被告之翌日即110年5月24日起至清償日止，按週年利
      率百分之5計算之法定遲延利息，核無不合，應予准許。
（六）從而，原告依據保險代位及侵權行為之法律關係，請求被
      告給付18,460元及自起訴狀繕本送達被告之翌日（即110
      年5月24日）起至清償日止，按週年利率百分之5計算之利
      息，為有理由，應予准許。　　　
四、本件判決依民事訴訟法第436條之20規定，應依職權宣告假
    執行。另依民事訴訟法第436條之23、第436條、第392條第2
    項規定，依職權酌定相當之擔保金額，宣告被告預供擔保而
    免為假執行。
五、本件依民事訴訟法第78條、第436條之19條第1項規定，確定
    其訴訟費用額為第一審裁判費1,000元（除減縮部分外），
    應由被告負擔。
中　　華　　民　　國　 111　　年　　1 　  月　　12　　日
                  沙鹿簡易庭  法  官  賴秀雯
以上正本係照原本作成。
如不服本判決，應於送達後20日內，以判決違背法令為理由，向
本院提出上訴狀並表明上訴理由（上訴理由應表明一、原判決所
違背之法令及其具體內容；二、依訴訟資料可認為原判決有違背
法令之具體事實），如於本判決宣示後送達前提起上訴者，應於
判決送達後20日內補提上訴理由書（須附繕本）。如委任律師提
起上訴者，應一併繳納上訴審裁判費。
中　　華　　民　　國　 111　　年　　 1  　月　　12　　日
                              書記官  陳任鈞